【裁判字號】    97,抗,192
【裁判日期】    970718
【裁判案由】    假扣押
【裁判全文】
臺灣高等法院高雄分院民事裁定           97年度抗字第192號
抗  告  人  甲○○
相  對  人  京城商業銀行股份有限公司
法定代理人  乙○○
上列抗告人與相對人京城商業銀行股份有限公司間因假扣押事件
，對於中華民國97年5 月13日臺灣屏東地方法院97年度裁全字第
1074號所為裁定，提起抗告，本院裁定如下：
    主     文
原裁定廢棄。
相對人在第一審之聲請駁回。
聲請及抗告訴訟費用，由相對人負擔。
    理    由
一、按請求及假扣押之原因應釋明之；前項釋明如有不足，而債
    權人陳明願供擔保或法院認為適當者，法院得定相當之擔保
    ，命供擔保後為假扣押，民事訴訟法第526 條第1 項、第2
    項分別定有明文。故債權人聲請假扣押應就其請求及假扣押
    之原因加以釋明，兩者缺一不可。該項釋明如有不足而債權
    人陳明願供擔保或法院認為適當者，法院始得定相當之擔保
    ，命供擔保後為假扣押。若債權人就其請求及假扣押之原因
    有一項未予釋明，法院即不得為命供擔保後假扣押之裁定。
    此所謂請求之原因，係指債權人金錢請求或得易為金錢請求
    之發生緣由，而假扣押之原因，則指有日後不能強制執行或
    甚難執行之虞而言。準此，債權人就假扣押之原因，自有釋
    明之義務，必待釋明有所不足，而債權人陳明願供擔保或法
    院認為適當者，法院始得命供擔保後為假扣押，若債權人未
    釋明假扣押之原因，諸如債務人浪費財產、增加負擔、或就
    其財產為不利益之處分，將達於無資力之狀態、或移住遠地
    、逃匿無蹤或隱匿財產等情形，即不符假扣押之要件（最高
    法院96年台抗字第809 號、97年台抗字第267 號裁定意旨參
    照)。
二、經查，本件相對人即債權人主張抗告人及另一債務人丁賴春
    英滯欠伊借款新臺幣1,800,422 元尚未清償，近聞債務人正
    將所有財產搬移隱匿，致日後有不能強制執行或甚難執行之
    虞，願提供擔保以代釋明，請求裁定對債務人等之財產予以
    假扣押等語，固據相對人提出由抗告人與丁賴春英所開立本
    票影本為證 (臺灣屏東地方法院97年裁全字第1074號卷第4
    頁)。 該本票影本縱能釋明其請求之原因，然就「假扣押之
    原因」，僅以「近聞債務人正將所有財產搬移隱匿」（原審
    卷第1 頁）云云，並未提出任何證據以釋明之，顯不符合假
    扣押之要件。原法院未予盡察，遽行裁定諭知相對人供擔保
    之金額後准為假扣押，於法即有未合。抗告意旨雖非執上開
    理由，指摘原裁定不當，但原裁定既有可議，且釋明亦非應
    命補正之事項，自應予廢棄，駁回相對人在第一審假扣押之
    聲請。
三、據上論結，本件抗告為有理由，依民事訴訟法第495 條之1
    、第450 條、第95條、第78條，裁定如主文。
中    華    民    國    97    年    7     月    18    日
                            民事第六庭
                                審判長法官  許明進
                                法      官  徐文祥
                                法      官  張明振
以上正本證明與原本無異。
本件裁定不得再抗告。
中    華    民    國    97    年    7     月    21    日
                                書  記  官  黃琳群
                                                      Ｆ


司法院資訊處製作；財團法人民間司法改革基金會備份。
